臺灣臺南地方法院刑事裁定
111年度聲字第698號
聲  請  人  尚得通運公司


法定代理人  黃郁飛
送達代收人  呂光祐
上列聲請人因被告林政輝、林政緯、林進旺涉犯違反廢棄物清理
法等案件（本院111年度原訴字第3號），聲請發還扣押物，本院
裁定如下：
    主  文
聲請均駁回。    
    理  由
一、聲請意旨略以：扣案如附表所示之車輛為聲請人尚得通運公
    司(以下簡稱尚得通運公司)所有，因被告林政輝、林政緯、
    林進旺涉嫌違反廢棄物清理法案件，經臺灣臺南地方檢察署
    扣押至今已半年，車輛長期未運轉保養且無任何可遮風蔽雨
    之設備，造成車輛零件耗損、加速車況的衰敗，進而導致車
    價嚴重滑落，侵害聲請人基本權利甚鉅。且扣押車輛價值非
    低，非屬違禁物，仍可作為相關合法運輸所用，顯非專供本
    案犯罪之用，又係聲請人賴以維生之工具，無限期扣押已嚴
    重影響聲請人生存之依憑。被告林政輝、林政緯、林進旺於
    111年4月均已認罪，本案扣押車輛顯無繼續調查之必要，爰
    依刑事訴訟法第142條第1項規定，聲請法院發還扣押車輛予
    聲請人等語。
二、按供犯罪所用、犯罪預備之物或犯罪所生之物，屬於犯罪行
    為人者，得沒收之，刑法第38條第2項定有明文。另按可為
    證據或得沒收之物，得扣押之。扣押物若無留存之必要者，
    不待案件終結，應以法院之裁定或檢察官命令發還之，刑事
    訴訟法第133條第1項、第142條第1項前段分別定有明文。而
    所謂扣押物無留存之必要者，乃指非得沒收之物，且又無留
    作證據之必要者，始得依前開規定發還；倘扣押物尚有留存
    之必要者，即得不予發還；又該等扣押物有無留存之必要，
    並不以係得沒收之物為限，且有無繼續扣押必要，應由審理
    法院依案件發展、事實調查，予以審酌（最高法院101年度
    台抗字第125號裁定意旨參照）。
三、經查：
　(一)被告林政輝、林政緯、林進旺、謝晨喆因涉犯違反廢棄物
      清理法案件，經警分別扣得如附表所示車輛，嗣經臺灣臺
      南地方檢察署檢察官偵查終結後，認附表所示扣押車輛係
      被告林政輝、林政緯、林進旺、謝晨喆等人所駕駛，供其
      等違反廢棄物清理法犯行所用，而以110年度偵字第22245
      號、109年度他字第6197號、110年度他字第3250號、110
      年度他字第5172號、110年度他字第6246號、110年度偵字
      第23427號、110年度偵字第24299號、110年度偵字第2616
      4號、111年度他字第1625號、111年度偵字第190號、111
      年度偵字第200號、111年度偵字第201號、111年度偵字第
      394號、111年度偵字第416號、111年度偵字第690號、111
      年度偵字第2192號提起公訴，並聲請宣告沒收本案扣押車
      輛，現由本院以111年度原訴字第3號案件（下稱本案）審
      理中等情，有臺南市政府警察局第一分局搜索扣押筆錄、
      扣押物品目錄表各4份及檢察官起訴書各1份在卷可稽。
　(二)附表編號5、6所示車號000-0000號營業貨運曳引車附掛HL
      -692半拖車，業經臺灣臺南地方檢察署變價拍賣完畢，有
      臺灣臺南地方檢察署110年度偵字第22245號卷第8卷(以下
      簡稱偵15卷)第19頁所示拍賣車輛及金額表在卷可稽，則
      該等車輛既已拍賣變價，即無從返還。
　(三)另就附表編號1至4、編號7所示車輛，聲請人尚得通運公
      司雖主張為本案扣押車輛之所有人而執前詞聲請發還，惟
      被告林政輝、林政緯、林進旺、謝晨喆於警詢及偵查中均
      供稱該等車輛為被告林進旺所有等語（分見臺灣臺南地方
      檢察署110年度他字第5712號卷《下稱偵6卷》第113頁【林
      進旺偵訊】、臺灣臺南地方檢察署110年度偵字第2499號
      卷(一)《下稱偵18卷》第109頁、偵6卷第215至217頁【林政
      緯偵訊】、偵6卷第189至191頁【林政輝】、偵6卷第349
      、399頁、臺灣臺南地方檢察署110年度偵字第2499號卷(
      二)《下稱偵19卷》第354頁【謝晨喆警詢】)，則被告林進
      旺是否因公路法限制個人經營大貨車之權利，而以靠行之
      方式將本案扣押車輛登記於尚得通運公司名下，尚非無疑
      。因此，附表所示扣押車輛究竟是否為被告林進旺所有？
      抑或係尚得通運公司所有？均有疑義而待釐清，自不能僅
      憑尚得通運公司為登記名義人，即認尚得通運公司為附表
      所示車輛之所有人而准予發還或交付，是聲請人上開聲請
      ，難認有據。
　(四)再者，本案目前尚進行審理中，依被告林政輝、林政緯、
      林進旺、謝晨喆等人所供，附表所示扣押車輛為其等載運
      廢棄物所用之車輛，即為被告等人犯罪使用之工具，亦為
      本案之證物，為確保日後審理之需要及保全將來執行之可
      能，仍有留存之必要。綜上，尚得通運公司就附表所示扣
      押車輛聲請發還無理由，均應予駁回。
四、依刑事訴訟法第220條，裁定如主文。
中　　華　　民　　國　　111 　年　　5 　　月　　31　　日
　　　　　　刑事第九庭    審判長法　官　卓穎毓
　　　　　　　　　              法  官  李俊彬
　　　　　　　　　              法  官  莊玉熙
以上正本證明與原本無異。
如不服本裁定，應於收受送達後5日內向本院提出抗告狀。（應
附繕本）
　　　　　　　　　　　　　　　　書記官　陳昱潔
中　　華　　民　　國　　111 　年　　6 　　月　　6 　　日
附表：
編號 車號 廠牌 車種 年份 備註 1 998-W5 賓士 營業貨運曳引車 2015  2 50-CD 省輝 營業半拖車 1992  3 789-W5 賓士 營業貨運曳引車 2014  4 67-NP 錦宏 營業半拖車 2006  5 KLC-2089 賓士 營業貨運曳引車 2021 已變價拍賣 6 HL-692 九菱 營業半拖車 2010 已變價拍賣 7 KLD-1291 順益 營業貨運曳引車 2008